【裁判字號】    89,台非,266
【裁判日期】    890811
【裁判案由】    業務侵占
【裁判全文】
最高法院刑事判決                                八十九年度台非字第二六六號
    上 訴 人  最高法院檢察署檢察總長
    被    告  甲○○
右上訴人因被告業務侵占案件，對於臺灣高等法院高雄分院，中華民國八十七年四月
三十日第二審確定判決（八十七年度上訴字第六四一號，起訴案號：臺灣高雄地方法
院檢察署八十六年度偵字第一六一四○號），認為部分違法，提起非常上訴，本院判
決如左：
    主  文
上訴駁回。
    理  由
非常上訴理由稱：「按判決適用法則不當者，為違背法令，刑事訴訟法第三百七十八
條定有明文。又上訴人所偽造者，既為刑法第二百二十條以文書論之文書，原判決乃
不引用刑法第三十八條第一項第二款，而依同法第二百十九條以為沒收其偽造戳記及
戳文之依據，顯有違誤，貴院五十四年台上字第六四○號著有判例。本件依原判決確
認之事實為被告甲○○為忠孝大廈之大樓管理員，於八十六年二月十七日代收同大樓
住戶葉振芳之掛號信函，竟偽簽『葉振芳』署押在該大樓掛號信簽收紀錄單，以表示
已收到該掛號信，並變更易持有為所有而將該掛號信內之信用卡侵占入己等情，因認
被告應係犯刑法第二百二十條、第二百十條之偽造準私文書罪，揆諸上開判例，該掛
號函簽收紀錄單上偽造之表示簽收掛號信之『葉振芳』署押一枚，應依刑法第三十八
條第一項第二款沒收，始為合法，詎原判決竟依同法第二百十九條沒收，即有適用法
則不當之違背法令。案經確定，爰依刑事訴訟法第四百四十一條、第四百四十三條提
起非常上訴，以資糾正。」等語。
本院按得宣告沒收之供犯罪所用、供犯罪預備用或因犯罪所得之物，以屬於犯人所有
者為限，此觀諸刑法第三十八條第一項第二、三款及同法條第三項前段之規定甚明。
本件依原確定判決所確認之事實，被告甲○○係在忠孝大廈掛號信簽收紀錄單上偽簽
「葉振芳」之署押，而偽造表示已收到該掛號信之準私文書，則該簽收紀錄單既非被
告所有，揆諸上開規定，自不得依刑法第三十八條第一項第二款規定宣告沒收，原確
定判決就被告偽造之「葉振芳」署押，依刑法第二百十九條偽造之署押不問屬於被告
與否皆應沒收之規定，予以沒收，於法無違；復與本院五十四年度台上字第六四○號
判例揭示之情形不同，要難比附援引。非常上訴意旨指摘原確定判決依刑法第二百十
九條規定沒收偽造之「葉振芳」署押，有適用法則不當之違法，不無誤會，難認有理
由，應予駁回。
據上論結，應依刑事訴訟法第四百四十六條，判決如主文。
中      華      民      國    八十九    年      八      月     十一     日
                              最高法院刑事第一庭
                                  審判長法官  施  文  仁
                                        法官  張  淳  淙
                                        法官  林  永  茂
                                        法官  蕭  仰  歸
                                        法官  洪  文  章
      右正本證明與原本無異
                                              書  記  官
中      華      民      國    八十九    年      八      月     十七     日


司法院資訊處製作；財團法人民間司法改革基金會備份。
